【裁判字號】    92,聲,1262
【裁判日期】    921031
【裁判案由】    聲請法官迴避
【裁判全文】
臺灣高等法院刑事裁定                            九十二年度聲字第一二六二號
    聲  請  人
    即  被  告  甲○○
右列聲請人因毒品危害防制條例案件（本院九十二年度上訴字第三三二八號），聲請
本院法官迴避，本院裁定如左：
    主  文
聲請駁回。
    理  由
一、按當事人聲請法官迴避，以有刑事訴訟法第十八條第一、二兩款所列情形之一者
    為限；聲請迴避之原因，應釋明之，刑事訴訟法第二十條第二項，亦有明文。另
    依最高法院十八年抗字第一四九號判例意旨認：當事人聲請法官迴避，以有具體
    事實足認其執行職務有偏頗之情形為限，若僅對於法官之指揮訴訟，或其訊問方
    法，有所不滿，不能指為有偏頗之虞。又刑事訴訟法第十八條第二款規定，得聲
    請法官迴避原因之所謂「足認其執行職務有偏頗之虞者」，係指以一般通常之人
    所具有之合理觀點，對於該承辦法官能否為公平之裁判，均足產生懷疑；且此種
    懷疑之發生，存有其安全客觀之原因，而非僅出諸當事人自己主觀之判斷者，始
    足當之。至於訴訟上之指揮乃專屬於法院之職權，當事人之主張、聲請，在無礙
    於事實之確認及法的解釋適用之範圍下，法院固得斟酌其請求以為訴訟之進行，
    但仍不得以此對當事人之有利與否，作為其將有不公平裁判之依據，更不得以此
    訴訟之進行與否而謂有偏頗之虞聲請法官迴避（最高法院七十九年臺抗字第三一
    八號判例參照）。
二、本件聲請意旨略稱：(一)被告即聲請人因毒品案提起上訴，於本院調查庭時承審法
    官未問及案情而語帶威脅、恐嚇，要被告放棄上訴，並稱被告堅持上訴，要改判
    被告為販賣一級毒品不利之判決；(二)開庭當天被告於庭訊所說供詞跟記錄所載完
    全不符，不是被告要表達之供詞；(三)被告要求傳喚證人到庭也被法官拒絕，對被
    告確有不公云云。
三、經查，本件聲請人即被告甲○○因違反毒品危害防制條例案件，經檢察官起訴涉
    犯毒品危害防制條例第四條第一項販賣第一級毒品罪嫌，經臺灣基隆地方法院認
    定係犯同條例第八條第一項之轉讓第一級毒品罪，而判處有期徒刑四年，被告不
    服判決而提起上訴，經本院審理在案。按由被告上訴或為被告之利益而上訴者，
    第二審法院不得諭知較重於原審判決之刑，但因原審判決適用法條不當而撤銷之
    者，不在此限，為刑事訴訟法第三百七十條所明定，此即所謂「不利益變更之禁
    止原則」，惟如有原審判決適用法條不當之情形，第二審法院仍得諭知較重於原
    審判決之刑；實務上常見第二審法院承審法官認原審判決較有利於被告，而就卷
    內證據顯示，原審判決可能有適用法條不當之情形，第二審法院可能撤銷原審判
    決，改諭知較重之罪刑，多會曉諭被告撤回上訴，使該案以較有利於被告之原審
    判決確定，免受更重於原審判決之罪刑，此亦即刑事訴訟法第二條所定之應注意
    有利被告之情形，促請被告注意對其有利之情形，然此權益之行使之決定權，仍
    在於被告自行審慎決定。本件檢察官起訴被告係犯販賣第一級毒品罪，其法定刑
    為處死刑或無期徒刑，而原審判決被告係犯轉讓第一級毒品罪，其法定刑為處一
    年以上七年以下有期徒刑，原審判決之罪刑顯較有利於檢察官起訴之罪刑，是本
    案承審法官曉諭被告撤回上訴，無非係為被告利益考量，不能因其曉諭撤回上訴
    之方法或言詞較積極，即遽認其執行職務有偏頗之情形。至於庭訊筆錄若有疑義
    ，可依相關規定聲請更正筆錄；又聲請傳訊證人屬調查證據方法之一，依刑事訴
    訟法第一百六十三條之一規定，應以書狀具體記載聲請調查之證據與待證事實之
    關係、證人之姓名、性別、住居所及預期詰問所需之時間等事項，且調查證據聲
    請狀，應按他造人數提出繕本，以送達他造；又依新刑事訴訟制度，行準備程序
    時，原則上不調查證據，是於準備程序時，並無拒絕傳喚證人之情，茍被告欲聲
    請傳訊證人調查證據，自應依刑事訴訟法第一百六十三條之一規定為之，始為適
    法，其於受命法官行準備程序時，以受命法官拒絕傳喚證人訊問，即認其執行職
    務有偏頗之情形，而聲請法官迴避，尚有誤會。
四、綜上所述，被告聲請法官迴避，尚非有理由，本件聲請應予駁回。
據上論斷，應依刑事訴訟法第二十一條第一項，裁定如主文。
中      華      民      國    九十二    年      十      月      卅一    日
                              台灣高等法院刑事第二十庭
                                  審判長法  官  葉  麗  霞
                                        法  官  陳  晴  教
                                        法  官  李  春  地
右正本證明與原本無異。
如不服本裁定，應於收受送達後五日內向本院提出抗告狀。
                                        書記官  柳  秋  月
中      華      民      國    九十二    年      十      月      卅一    日


司法院資訊處製作；財團法人民間司法改革基金會備份。
